【裁判字號】    95,易,326
【裁判日期】    951114
【裁判案由】    竊盜等
【裁判全文】
臺灣臺北地方法院刑事判決               95年度易字第326號
公  訴  人  臺灣臺北地方法院檢察署檢察官
被      告  丁○○
                    （現於臺灣臺北看守所附設勒戒所勒戒中
上列被告因竊盜等案件，經檢察官提起公訴（95年度偵字第927
號），本院判決如下：
    主  文
丁○○共同踰越安全設備竊盜，處有期徒刑捌月；又收受贓物，
處有期徒刑參月。應執行有期徒刑拾月。
    事  實
一、丁○○曾因犯盜匪罪及竊盜罪，經分別判處有期徒刑7年6月
    、4月確定，二罪合併定應執行有期徒刑8年，入監執行，於
    92年7月2日縮短刑期假釋出監（此部分不構成累犯）。猶在
    假釋期間，竟仍不知悔改，復與成年人丙○○（另案由臺灣
    板橋地方法院審理中）共同基於意圖為自己不法所有之犯意
    聯絡，於民國94年9月29日15時許，由丁○○駕駛不詳車牌
    號碼之車輛搭載丙○○，沿途尋找行竊之目標。待車行至戊○○位於臺北市○○區○○路805巷4弄5號3樓之住處樓下時
    ，丙○○先下車按戊○○上開住處之電鈴，見無人回應，且
    該大樓之樓梯間大門未上鎖，認有可乘之機，乃決定選擇該
    戶下手行竊。於該日15時5分許，丙○○先上樓查看確認無
    人在家後，即返回一樓，與丁○○相偕上樓。其二人踰越該
    棟大樓3樓樓梯間之安全窗，再攀爬進入戊○○上開住處之
    陽台進入屋內，由丙○○在屋內徒手竊取戊○○所有之鑽石
    戒指1只、鑽石項鍊各1條、鑽石耳環1對、珍珠項鍊1條、珍
    珠戒指1只、珍珠耳環2對、黃金墜子2個、領帶夾2個、玉項
    鍊2條、玉戒指2只、K金項鍊1條、水晶項鍊各1條、哈電族
    電子辭典1台、新力牌V8攝影機、照相機1台、BENQ行動電話
    1 隻及現金新臺幣（下同）2萬9千元等財物得手後，二人即
    從屋內開啟該戶之大門從容逃逸。
二、丁○○明知友人甲○○所持有之車牌號碼VRU─157號輕型機
    車，係來歷不明之贓物（該車係李德晟所有，於94年12月20
    日11時許，停放於臺北市○○區○○路 1段220巷31弄3號前
    被竊。），竟基於收受贓物之犯意，而於94年12月28日13時
    許，在臺北縣新店市○○路22號向甲○○借用而收受之。嗣
    於同日16時30分許，騎乘該機車行經臺北縣新店市○○路
    307巷時，為警查獲。
三、案經臺北市政府警察局中山分局及臺北縣政府警察局新店分
    局報告臺灣臺北地方法院檢察署檢察官偵查起訴。
    理  由
壹、認定本件犯罪事實所依憑之證據及理由:
一、竊盜部分:
    訊據被告丁○○坦承於上開犯罪事實一所示時間，曾與案外
    人丙○○一同前往被害人戊○○之上開住處，以及曾替丙○○肩背二袋物品下樓等情不諱，惟矢口否認有何竊盜之犯行
    ，並辯稱: 是丙○○表示戊○○之上開住處係其居住處所，
    因與友人吵架要搬家，請伊幫忙，丙○○表示該屋之鑰匙不
    見，所以要爬樓梯間的窗戶進屋，伊沒有進屋，因丙○○說
    東中很小，不用進去。伊只是站在窗台外，接丙○○遞出來
    的東西云云。惟查:
  (一)被害人戊○○位於臺北市○○區○○路805巷4弄5號3樓住處
    ，於94年9月29日15時5分許，遭人自3樓樓梯間安全窗翻爬
    入屋竊走上開物品等情，業據證人戊○○於警詢時指陳在卷
    （參本院聲搜卷第7-8頁，證人戊○○雖未於本院審理時到
    庭具結作證，但被告對於證人戊○○於警詢時之證詞之證據
    能力不爭執，於本院行調查證據程序時亦未提出異議，依刑
    事訴訟法第159條之5第2項規定，自得作為證據，附此敘明
    ），並為被告所不爭執。
  (二)被告於95年9月29日15時5分許，與案外人丙○○相偕至被害
    人上開住處，從被害人戊○○上開住處之 3樓樓梯間安全窗
    戶攀爬進入被害人家之陽台後，再由陽台進入被害人屋內，
    由丙○○著手搜刮屋內財物得手後，將其中二只背袋，交由
    被告背下樓，丙○○則攜一只黑色皮包下樓一起離開一情，
    亦據證人即本件竊盜之共犯丙○○於本院審理時結證: 被告
    開車載我從那邊過，我先上到三樓，樓梯間有個窗戶，我從
    窗戶爬進去三樓陽台，陽台跟客廳之間是一個落地窗，推開
    落地窗進入。我從三樓的門開了走出來，被告那時好像就在
    三樓大門口等。我要偷的東西都已經放在包包裡了，我叫他
    幫我拿等語在案（參本院95年9月7日訊問筆錄），並有該屋
    樓梯間之監視錄影之翻拍照片20張（參聲搜卷第9-17頁，內
    有丙○○及被告二人於15時12分許相偕上樓; 在15時25分許
    ，被告肩負 2只背包下樓; 在15時27分許，丙○○左腋下夾
    著黑色皮包下樓之畫面。）在卷可稽。
  (三)依內政部警政署刑事警察局鑑定臺北市政府警察局刑事鑑識
    中心在被害人戊○○上開住處所採集之指紋結果，在被害人
    戊○○上開住處之3樓樓梯間窗戶所採集之指紋中，其中一
    枚與被告之右中指指紋相符; 另在被害人戊○○之雜誌及CD
    袋上，所採集之指紋與證人丙○○之右拇指、左小指指紋相
    符，此亦有該局所出具之鑑驗書及臺北市政府警察局刑事鑑
    識中心所製作之戊○○住宅遭竊案現場勘察報告、刑案現場
    照片72張卷可稽（參偵字第22672號卷第23-74頁）。足認被
    告確曾接觸該3樓樓梯間之安全窗。
  (四)被告雖否認與丙○○共同行竊，並執上詞置辯。證人丙○○
    於本院審理時亦附和其說詞，證稱: 我跟他說要到朋友家搬
    東西，被告先在一樓等，被告並沒有進去，是站在大門口等
    云云。惟查:
  (1)依卷附之被害人住處監視錄翻拍照片顯示，在當日15時05分
    時，證人丙○○身著白色背心，花色七分褲，左手持一瓶礦
    泉水上樓（參聲搜卷第9 頁），接著於同日15時12分許，丙○○及被告二人一同上樓，丙○○走在前方，被告身著白色
    短袖上衣、米色長褲空手緊跟在後，丙○○曾回頭與被告交
    談（參同上卷第13、14頁）。果被告當天是為了幫丙○○搬
    家，則何以二人均未攜帶任何一般搬家時所常使用之繩子或
    箱子、袋子等必要包裝物品之物，而空手前往。
  (2)被告在當日15時25分下樓時，左肩背著 2個袋子，物品不多
    （參聲搜卷第16頁），被告旋又在15時26分上樓（參聲搜卷
    第15頁上幅照片），另丙○○則在27分20秒左腋下夾著 1只
    黑色極為扁薄之包包下樓（參聲搜卷第15頁下幅照片），於
    當日15時27分26秒，被告與丙○○二人均已達該處之一樓大
    門外，丙○○左腋下仍夾著上開黑色包包，被告手中則未見
    持有物品。此亦有上開翻拍照片可查。因此，被告二人當天
    至被害人戊○○住處共只搬了上開三包不大的包包。果丙○○當天是要前去搬運上述三個極小包包之物品，以丙○○當
    時年方33歲，且身強體健之情況，何須要找被告協助。
  (3)證人丙○○於案發當時係居住於臺北縣新店市○○路，並非
    居住在本案失竊地點，且其與被告是從小一起長大的朋友，
    常常碰面，平均二、三天會碰面一次等情，業據證人丙○○
    於本院具結作證在案。以被告與證人丙○○間之見面頻率來
    看，被告與丙○○間之交情匪淺，則被告理當知悉丙○○之
    居住處所並非本案失竊地點方是，其自無可能誤認被害人戊○○之住處是丙○○之居住地點。
  (4)被告另辯稱: 沒有進入屋內，也不知丙○○如何進入屋內云
    云。果被告是應丙○○之要求，前往幫丙○○搬家，則被告
    理當進入屋內幫忙打包或裝卸物品方是，豈有不入屋之理。
  (5)證人丙○○另證稱: 當天是臨時起意，被告開車載伊經過該
    處，伊下車按電鈴，沒有人回應，且樓下大門沒關，所以即
    上樓等語。果丙○○住在該處，則丙○○理當直接上樓方合
    常理，為何要先按門鈴，確認無人回應始行上樓。
  (6)綜合上開事證，被告所辯是應丙○○之要求前往幫忙幫家云
    云，以及證人丙○○所述: 請被告幫忙搬家云云，均非事實
    ，無可採信。
  (五)綜上，本件被告與共犯丙○○共同竊盜之犯行，事證明確，
    洵堪認定，應依法論科。
二、收受贓物部分:
    訊據被告坦承於上開犯罪事實二查獲時、地，騎乘上開被害
    人李德晟失竊之輕型機車為警查獲，以及其向甲○○借用該
    機車時，未向對方拿取行車執照等情不諱，惟矢口否認有何
    收受贓物之犯行，並辯稱: 不知該車是贓車，伊借車時甲○○已經使用很久了，因伊只是借一下子而已，所以未向甲○○拿取行車執照云云。惟查:
  (一)車牌號碼CRU—157號輕型機車係李德晟所有，該車於94年12
    月20日11時許，在臺北市○○區○○路 1段220巷31弄3號前
    失竊，經李德晟於同日12時許向臺北市政府警察局文山第二
    分局興隆派出所報案等事實，業據李德晟於警詢時證述綦詳
    （參偵字第927號卷第13-15頁，證人李德晟雖未於本院審理
    時到庭具結作證，但被告對於證人李德晟於警詢時之證詞之
    證據能力不爭執，於本院行調查證據程序時亦未提出異議，
    依刑事訴訟法第159條之5第 2項規定，自得作為證據，附此
    敘明。），並有臺北市政府警察局文山第二分局車輛協尋電
    腦輸入單、文山第一分局車輛尋獲通報單，及車輛竊盜、車
    牌失竊資料個別查詢報表在卷可按（參同上偵卷第26-28 頁
    ）。又該車於本案查獲後，已由李德晟領回，亦有贓物認領
    保管收據附卷可考（參同上偵卷第16頁）。是該車確為失竊
    之贓物，應堪認定。
  (二)被告雖辯稱：不知該車為贓物云云。惟查:
  (1)證人甲○○於本院訊問時具結作證時否認曾出借上開車輛予
    被告（參本院95年7月13日訊問筆錄）。而另證人乙○○於
    本院審理時則具結作證稱: 伊與被告及甲○○均為砂石場同
    事。有看過甲○○及被告使用過系爭機車，其二人並曾互相
    搭載對方，但不知機車係何人所有，鑰匙係由何人保管等語
    （參本院95年11月2日審判筆錄）。證人甲○○與乙○○二
    人之證詞完全相佐。本院審酌證人甲○○對於自己曾否使用
    或交付被告使用系爭失竊機車，事涉其是否犯竊盜之罪嫌。
    因此，證人甲○○就該車之來源有利害關係，自難期其證詞
    公允。而被告自為警查獲初始即一再供承該機車是向甲○○
    所借，而甲○○事後亦經本院查明確有其人，且傳訊其到庭
    。證人甲○○雖否認曾使用或交付被告使用該機車，但其亦
    坦承與被告當時在同一處砂石場中工作，此部分與被告所供
    及證人乙○○之證詞相符。而證人乙○○與本件失竊車輛無
    任何關連，且與被告及甲○○二人均為同事，其證詞自較具
    客觀性，是本院認被告辯稱系爭機車是其向甲○○所借應為
    可信。
  (2)證人甲○○曾有贓物前科（87年間因收受贓物罪，經臺灣板
    橋地方法院以87年度易字第4044號判處有期刑4月確定。）
    及多次竊盜前科（87年間因竊盜罪，經臺灣板橋地方法院以
    87 年度易字第5859號判處有期徒刑5月確定。於94年間因竊
    盜罪，經臺灣板橋地方法院以94年度簡字第5876號判處有期
    徒刑3月確定。），此有臺灣高等法院被告前案紀錄表在卷
    可稽。被告與甲○○為友人兼同事之關係，二人認識十幾年
    ，且其自承二人關係很好（參偵字第927號卷第7頁及本院95
    年11月2日審判筆錄），其對於甲○○之過往紀錄，理當知
    之。而被告於偵查中亦供承: 系爭失竊機車滿新的，且伊知
    道甲○○沒錢買車等語（參偵22672號卷第159頁）。而按汽
    車行車執照應隨車攜帶，以備查驗，道路交通安全規則第12
    條定有明文，此並為被告所知悉。被告既知證人甲○○無資
    力買車，也未曾聽聞其有買車之事，則其對於甲○○突然持
    有系爭機車，且車輛猶新，應當有所疑慮，理當於借車時先
    問明來源，並向其借得行車執照，以供警攔檢查核之用，始
    為正當，但被告卻未向甲○○拿取行車執照。足認被告對於
    系爭機車為贓物應有認識，被告空言否認不知該車為贓車，
    自難採信為真。
  (三)綜上，本案事證明確，被告收受贓物之犯行洵堪認定，應予
    依法論科。
貳、論罪科刑理由:
  (一)被告行為後，刑法於94年1月7日修正通過，於94年2月2日公
    布，並於95年7月1日施行。按行為後法律有變更者，適用行
    為時之法律，但行為後之法律有利於行為人者，適用最有利
    於行為人之法律，現行刑法第2條第1項訂有明文。又本次刑
    法修正之比較新舊法，應就罪刑有關之共犯、未遂犯、想像
    競合犯、牽連犯、連續犯、結合犯，以及累犯加重、自首減
    輕暨其他法定加減原因（如身分加減）與加減例等一切情形
    ，綜其全部罪刑之結果而為比較（最高法院95年5月23日著
    有95年度第8次刑庭會議決議可資參照。）合先敘明。經查
    ：
  (1)本件被告行為時之刑法第349條第 1項之法定刑為3年以下有
    期徒刑、拘役或 500元以下罰金。又依被告行為時之刑法第
    33條第5款規定：罰金為1元以上，及罰金罰鍰提高標準條例
    第 1條前段規定：依法律應處罰金、罰鍰者，就其原定數額
    得提高為2倍至10倍。是被告行為時，刑法第349條第 1項罰
    金刑部分經提高後為銀元 1元以上5000元以下，經折算為新
    臺幣後，為新臺幣3元以上1萬5000元以下。而95年7月1日公
    布施行之刑法第33條第 5款規定：罰金為新臺幣1000元以上
    ，另刑法施行法第1條之1規定：中華民國94年1月7日刑法修
    正施行後，刑法分則編所定罰金之貨幣單位為新臺幣。94年
    1月7日刑法修正時，刑法分則編未修正之條有定有罰金者，
    自94年1月7日刑法修正施行後，就其所定數額提高為30倍。
    但72年6月26日至94年 1月7日新增或修正之條文，就其所定
    數額提高為3倍。刑法第349條第1項均係屬72年6月26日前之
    規定，是依上開規定，罰金部分應提高為30倍。則刑法第34
    9條第1項之罰金刑部分變更為新臺幣1000元以上1萬5000 元
    以下。經比較新、舊法之結果，被告行為時之舊法對其較為
    有利。
  (2)被告行為後，刑法第51條雖亦經修正。修正前刑法第51條第
    5款規定：宣告多數有期徒刑者，於各刑中之最長期以上，
    各刑合併之刑期以下，定其刑期。但不得逾20年；修正後刑
    法第51條第5款規定為：宣告多數有期徒刑者，於各刑中之
    最長期以上，各刑合併之刑期以下，定其刑期。但不得逾30
    年。比較結果，修正前刑法第51條第5款自較有利於受刑人
    。
  (3)按修正前刑法第28條共犯之規定為：2人以上共同實施犯罪
    之行為者，皆為正犯，修正施行後之規定則為：2人以上共
    同實行犯罪之行為者，皆為正犯。揆諸本條之修正理由係為
    釐清陰謀共同正犯、預備共同正犯、共謀共同正犯是否合乎
    本條規定之正犯要件。而本案被告與丙○○實施竊盜之犯行
    ，既屬實行犯罪行為之正犯，則適用修正施行前之刑法第28
    條規定論擬，並無不利於被告。
  (4)綜合比較修正前、後之規定，以95年7月1日修正公布施行前
    之規定，較有利於被告。是依刑法第2條第1項規定，本件適
    用應修正前之刑法相關規定，及罰金罰鍰提高標準條例第1
    條前段規定，予以論處。
二、按當層樓梯之安全窗，應屬安全設備。是被告於94年9月29
    日踰越3樓樓梯間之安全窗進入被害人戊○○住處竊取財物
    之所為，係犯刑法第321條第1項第2款踰越安全設備之加重
    竊盜罪。其此部分犯行，與共犯丙○○間有犯意之聯絡及行
    為之分擔，均為共同正犯。另其於94年12月28日自甲○○處
    收受系爭失竊機車之所為係犯刑法第349條第1項之收受贓物
    罪。被告所犯上開二罪，犯意各別，行為互殊，應分論併罰
    之。爰審酌被告已有盜匪、竊盜、毒品多項前科，素行不佳
    ，其犯本案時，猶在假釋期間，此有臺灣高等法院被告前案
    紀錄表可稽，竟為個人私利及便利，而以行竊及收贓之方是
    ，滿足個人所須，以及其本件竊得及收受之財物價值高，犯
    罪後仍飾詞狡辯，態度不佳等一切情狀，分別量處如主文所
    示之刑，並定其應執行之刑。
據上論斷，應依刑事訴訟法第299第1項前段，修正後刑法第2條
第1項前段、修正前刑法第28條、第321條第1項第2款、第349條
第1項、第51條第5款，罰金罰鍰提高標準條例第1條前段，判決
如主文。
本案經檢察官陳焜昇到庭執行職務。
中    華    民    國    95    年    11    月    14    日
                  刑事第四庭審判長法  官  劉慧芬
                                  法  官  黎惠萍
                                  法  官  李桂英
以上正本證明與原本無異。
如不服本判決，應於判決送達後10日內向本院提出上訴狀（應抄
附繕本）。
                                  書記官  黃鈴容
中    華    民    國    95    年    11    月    14    日
附錄本案論罪科刑法條全文
中華民國刑法第321條第1項第2款、第349條第1項:
中華民國刑法第321條
（加重竊盜罪）
犯竊盜罪而有左列情形之一者，處 6 月以上、 5 年以下有期徒
刑：
一  於夜間侵入住宅或有人居住之建築物、船艦或隱匿其內而犯
之者。
二  毀越門扇、牆垣或其他安全設備而犯之者。
三  攜帶兇器而犯之者。
四  結夥三人以上而犯之者。
五  乘火災、水災或其他災害之際而犯之者。
六  在車站或埠頭而犯之者。
前項之未遂犯罰之。
中華民國刑法第349條
（普通贓物罪）
收受贓物者，處 3 年以下有期徒刑、拘役或 5 百元以下罰金。
搬運、寄藏、故買贓物或為牙保者，處 5 年以下有期徒刑、拘役
或科或併科 1 千元以下罰金。
因贓物變得之財物，以贓物論。


司法院資訊處製作；財團法人民間司法改革基金會備份。
